臺灣高等法院臺中分院刑事判決
                                  110年度交上易字第216號
上  訴  人  臺灣臺中地方檢察署檢察官
被      告  何瑜平


選任辯護人  羅庭章律師
上列上訴人因被告過失傷害案件，不服臺灣臺中地方法院109年
度交易字第1849號中華民國109年12月30日第一審判決(起訴案號
：臺灣臺中地方檢察署109年度偵字第25812號)，提起上訴，本
院判決如下：
    主  文
上訴駁回。
    犯罪事實
一、何瑜平於民國108年6月2日上午，駕駛其所有車牌號碼000-0
    000號自用小客車，沿臺中市○○區○○路由北往南方向行
    駛，於同日上午11時7分許，行經○○路與○○路交岔路口
    時，係駕駛在依規定僅能左轉之內側(左轉)車道，其本應注
    意駕駛人駕駛汽車，應遵守道路交通標線之指示；汽車行駛
    至交岔路口，右轉彎時，應距交岔路口30公尺前顯示方向燈
    或手勢，換入外側車道，駛至路口後再行右轉，轉彎車應讓
    直行車先行等規定，而依當時天候晴、日間自然光線、柏油
    路面乾燥、無缺陷、道路無障礙物、視距良好，並無不能注
    意之情事，竟疏未注意及此，於行駛至該交岔路口處之內側
    左轉車道停等後，未顯示方向燈即逕行右轉彎，適○○○駕
    駛其所有車牌號碼00-000號大型重型機車搭載曾品嘉，沿○
    ○路由北往南方向直行，見狀已閃避不及，○○○駕駛之機
    車車頭與何瑜平所駕車輛右側前方部位發生碰撞，○○○人
    車倒地，受有額頭開放性傷口、右下肢擦傷、左股骨頭骨折
    及左髖部脫臼、右手肱骨頭骨折、左膝開放性傷口及肌腱斷
    裂、左膝外傷肌肉韌帶撕裂、左髖關節脫臼、左膝關節與髖
    關節攣縮及右肩攣縮等傷害。上開重型機車倒地後往前滑行
    ，波及在機車待轉區待轉由○○○所駕駛之車牌號碼000-00
    00號重機車(車主余孟樺)，致○○○之右手、左腳部位受傷
    (○○○部分未經告訴)。何瑜平於肇事後留在現場，在犯罪
    偵查機關尚未發覺其為犯罪行為人前，主動向據報到場處理
    之臺中市政府警察局第六分局第六交通分隊警員楊竣棋承認
    為肇事者，而自首並接受裁判。
二、案經○○○聲請臺中市西屯區公所於調解不成立後移送，及
    委由林尚瑜律師告訴臺灣臺中地方檢察署檢察官偵查起訴。
      理    由
一、按被告以外之人於審判外之言詞或書面陳述，除法律有規定
    者外，不得作為證據。又被告以外之人於審判外之陳述，雖
    不符前4條之規定，而經當事人於審判程序同意作為證據，
    法院審酌該言詞陳述或書面陳述作成時之情況，認為適當者
    ，亦得為證據。當事人、代理人或辯護人於法院調查證據時
    ，知有第159條第1項不得為證據之情形，而未於言詞辯論終
    結前聲明異議者，視為有前項之同意，刑事訴訟法第159條
    第1項、第159條之5第1項、第2項分別定有明文。本案以下
    由檢察官所提出而採為判決基礎之證據，其性質屬被告以外
    之人於審判外之陳述而屬傳聞證據者，檢察官、被告何瑜平
    (下稱被告)於本院準備程序及審判時，辯護人於本院審判時
    ，均表示沒有意見(見本院卷第112至113頁、第145頁)，本
    院審酌上揭陳述作成時之情況，並無違法取證之瑕疵，亦認
    以之作為證據為適當，是本件有關被告以外之人於審判外之
    言詞或書面陳述等供述證據，依上揭法條意旨，自均得為證
    據。又傳聞法則乃對於被告以外之人於審判外之言詞或書面
    陳述而為之規範。本案判決以下引用之非供述證據，無刑事
    訴訟法第159條第1項規定傳聞法則之適用，經本院於審判時
    依法踐行調查證據程序，與本案待證事實具有自然之關聯性
    ，且無證據證明係公務員違法取得之物，依法自得作為證據
    。
二、訊據被告於警詢、檢察官偵查、原審及本院審判時，對於上
    開犯罪事實均坦承不諱，核與告訴人○○○於警詢指訴被害之
    情節相符，並經證人○○○於警詢證述在卷，且有道路交通事
    故現場圖、道路交通事故調查報告表㈠㈡、臺中市政府警察局
    交通事故補充資料表、現場及車損照片、車號00-000號大型
    重機行照影本、車號000-0000號自用小客車行照影本及被告
    汽車駕駛執照影本、告訴人之臺中榮民總醫院診斷證明書等
    在卷可稽，被告所為之任意性自白，與現有事證相符，堪以
    採信。
三、按駕駛人駕駛汽車，應遵守道路交通標誌、標線、號誌之指
    示；汽車行駛至交岔路口，右轉彎時，應距交岔路口30公尺
    前顯示方向燈或手勢，換入外側車道、右轉車道或慢車道，
    駛至路口後再行右轉；轉彎車應讓直行車先行，道路交通安
    全規則第90條第1項、第102條第1項第4款前段、第7款分別
    定有明文。而指向線，係用以指示車輛行駛方向，以白色箭
    頭劃設於車道上，本標線設於交岔路口方向專用車道上與禁
    止變換車道線配合使用時，車輛須循序前進，並於進入交岔
    路口後遵照所指方向行駛，道路交通標誌標線號誌設置規則
    第188條第1、2項亦定有明文。被告考領有普通小型車駕駛
    執照(見偵卷第18頁)，自應知悉並遵守上開道路交通安全規
    則，且查本件案發當時天候晴、日間自然光線、柏油路面乾
    燥、無缺陷、道路無障礙物、視距良好，此有道路交通事故
    調查報告表㈠可佐(見偵卷第27頁)，並無不能注意之情事。
    被告駕駛自用小客車於前揭時、地行駛至交岔路口時，係駕
    駛在內側(左轉)車道，依上開規定僅能左轉，卻未盡上開注
    意義務欲行右轉彎，且依當時客觀情形，又無不能注意之情
    形，竟能注意而疏未注意及此，未顯示方向燈即右轉彎行駛
    ，並未禮讓行進中車輛先行，致與告訴人駕駛之機車發生碰
    撞，其駕駛行為具有過失，甚為明確。而本件經送請臺中市
    車輛行車事故鑑定委員會鑑定結果，亦認被告駕駛自用小客
    車，行至設有行車管制號誌交岔路口，於內側(左轉)車道停
    等於先，復不當未顯示方向燈即右轉彎行駛、未讓行進中車
    輛先行，為肇事原因；告訴人駕駛大型重型機車(550CC以上
    )，無肇事因素(於肇事處前一路口闖紅燈、超速行駛均違反
    規定)；證人○○○駕駛普通重型機車，無肇事因素，有該委員
    會108年9月19日中市車鑑字第1080005432號函檢送中市車鑑
    0000000案鑑定意見書可稽(見偵卷第103至107頁)，堪認被
    告於本件車禍確有過失。又告訴人因本件車禍受有額頭開放
    性傷口、右下肢擦傷、左股骨頭骨折及左髖部脫臼、右手肱
    骨頭骨折、左膝開放性傷口及肌腱斷裂、左膝外傷肌肉韌帶
    撕裂、左髖關節脫臼、左膝關節與髖關節攣縮及右肩攣縮等
    傷害，則被告之過失行為與告訴人之傷害結果間，自具有相
    當因果關係。從而，本件事證已臻明確，被告犯行堪以認定
    ，應予依法論科。
四、至告訴人告訴意旨，雖認告訴人所受傷勢已達重傷害之程度
    等語，然按重傷者，謂毀敗或嚴重減損一肢以上之機能，刑
    法第10條第4項第4款定有明文。是針對傷害四肢之傷勢，縱
    有難治而無法復原之情況，仍須達完全毀敗或嚴重減損之程
    度，方可評價為刑法上所稱重傷害。本件檢察官於偵查時，
    業已就告訴人之傷勢以目前醫療技術，經過適當治療後，是
    否有痊癒之可能？抑或已屬重大不治或難治之傷害一節函詢
    臺中榮民總醫院，經該院以109年10月8日中榮醫企字第1094
    203309號函覆稱：「凡重大外傷後的軟組織(如告訴人)會變
    得纖維化而僵硬無彈性。目前的醫學科技尚未能將纖維化的
    組織還原成天生未受傷前的正常組織，故終生遺留後遺症(
    纖維化和僵硬，功能受限)，無法百分之百回到天然狀態」(
    見偵卷第131、157頁)；檢察官再依據上開回函，向臺中榮
    民總醫院函詢告訴人下肢機能減損程度究竟如何？是否已達
    嚴重減損之程度？該院以109年10月22日中榮醫企字第10942
    03454號函覆稱：「由於目前未有良好量表能加權計分複合
    式功能，故復健科醫師認為病人有中度30-50%下肢機能減損
    」(見偵卷第167至171頁)。則依上開函文內容所示，告訴人
    所受傷勢，以現今醫療技術，雖無完全康復之可能。然其下
    肢機能暨僅有中度機能減損，自難認已達嚴重減損之重傷害
    程度，告訴意旨容有誤會。另檢察官上訴意旨雖請求本院再
    向臺中榮民總醫院函詢其所稱「中度」等級之障礙程度所據
    以認定標準為何？然本院審酌臺中榮民總醫院已明確函覆認
    定告訴人所受傷勢尚未達到刑法所稱「嚴重減損一肢之機能
    」重傷害之程度，自無再向其查明所認定之標準為何之必要
    。再告訴人於刑事聲請上訴狀所舉本院109年度交上易字第1
    087號刑事判決，該案之告訴人係因右下肢活動受限、肌肉
    力量不足，骨折與神經損傷，平行移動困難，右下肢無法獨
    立維持站姿，而經本院認定屬於刑法第10條第4項第6款所稱
    於身體難治之重傷害。本案告訴人所受傷勢經治療結果，依
    其最近一次所提出之109年8月20日診斷證明書所示，其症狀
    固為：「左膝與髖關節僵硬，走路困難，右肩僵硬」，處置
    意見則為：「...宜持續復健治療，目前無法從事需要久蹲
    站與長期走路之工作」(見偵卷第101頁)，兩案之傷勢仍屬
    有別，自難比附援引認定作為被告已成立過失重傷害之依據
    ，均附此敘明。
五、核被告所為，係犯刑法第284條前段之過失傷害罪。被告肇
    事後，於犯罪偵查機關尚未發覺其為犯罪行為人前，在臺中
    市政府警察局第六分局第六交通分隊警員楊竣棋前往現場處
    理時在場，並當場承認為肇事人，此有臺中市政府警察局道
    路交通事故肇事人自首情形紀錄表在卷可稽(見偵卷第43頁)
    ，足認被告對於未發覺之罪自首而接受裁判，其配合調查，
    有助於釐清肇事責任，應依刑法第62條前段之規定減輕其刑
    。
六、原審經審判結果，以被告上開犯罪事證明確，適用刑法第28
    4條前段、第62條前段、第41條第1項前段、刑法施行法第1
    條之1等規定，審酌被告並無前科，素行尚佳，本件事故過
    失程度，所生之危害，與告訴人間因調解金額尚有差距未能
    達成調解之態度，兼衡被告自述之教育程度、家庭經濟狀況
    (見原審卷第42頁)等一切情狀，量處有期徒刑2月之刑，並
    諭知易科罰金之折算標準。核其認事用法俱無不當，且在量
    刑時審酌上開情狀，顯已注意及考量刑法第57條所列各款事
    項，所處刑度符合罰當其罪之原則，亦與比例原則相符，並
    無輕重失衡之情。檢察官提起上訴，雖以本案告訴人所受之
    傷勢非輕，該等傷害顯會造成告訴人生活上、精神上極大折
    磨，被告迄今未賠償告訴人損害分文，於調解過程均將責任
    推卸給保險公司，犯後態度不佳，原審僅判處被告有期徒刑
    2月，顯過於寬宥被告等語，而指摘原審量刑過輕。然刑罰
    之量定，屬法院自由裁量之職權行使，應審酌刑法第57條所
    列各款事由及一切情狀，為酌量輕重之標準，並非漫無限制
    ；量刑係法院就繫屬個案犯罪所為之整體評價，屬事實審法
    院得依職權裁量之事項，而量刑判斷當否之準據，應就判決
    之整體觀察為綜合考量，不可擷取其中片段，遽以評斷。苟
    其量刑已以行為人之責任為基礎，並斟酌刑法第57條各款所
    列情狀，在法定刑度內酌量科刑，無偏執一端，或濫用其裁
    量權限，致明顯失出失入情形，自不得任意指為不當或違法
    ；且在同一犯罪事實與情節，如別無其他加重或減輕之原因
    ，下級審量定之刑，亦無過重或失輕之不當情形，則上級審
    法院對下級審法院之職權行使，原則上應予尊重。本件被告
    雖未能與告訴人和解，然業已坦承犯行，就刑事責任並無推
    諉，至民事和解與否，處理賠償是否積極，事涉個人資力、
    處事態度有關，非必然認為被告犯後態度不佳。此外，有關
    被告之過失及告訴人因此傷勢所受的痛苦，原審判決於量刑
    時亦均有考量，且已就被告因調解金額與告訴人尚有差距，
    迄未能與告訴人調解成立列為量刑審酌事項(況被告就本件
    車禍，另已與證人○○○、案外人曾品嘉達成和解，有和解書
    影本2份附於偵卷第117、119頁)。則原審所為之量刑，既已
    具體斟酌刑法第57條所列情形而為量定，且就過失輕重情節
    就個案具體判斷，並無明顯違背比例原則，本院認尚無調整
    刑度之堅實理由。又個案犯罪情節不同，基於個案拘束原則
    ，個別案件之判決案例並無拘束其他判決之效力，自難抽象
    化地予以比附援引，檢察官依告訴人請求提起上訴，執此指
    摘原判決量刑過輕，難認有理由，應予駁回。
據上論斷，應依刑事訴訟法第368條，判決如主文。
本案經檢察官洪明賢提起公訴，檢察官林煒容提起上訴，檢察官
謝名冠到庭執行職務。
中　　華　　民　　國　　110 　年　　4 　　月　　20　　日
            刑事第四庭     審判長法　官   蔡  名  曜
                                 法　官   黃  玉  琪
                                 法　官   林  宜  民
以上正本證明與原本無異。
不得上訴。
                                 書記官   謝  安  青
　　　　　　　　　　　　　　　　 
中　　華　　民　　國　　110 　年　　4 　　月　　20　　日
 
附錄本案論罪科刑法條
中華民國刑法第284條
因過失傷害人者，處1年以下有期徒刑、拘役或10萬元以下罰金
；致重傷者，處3年以下有期徒刑、拘役或30萬元以下罰金。